# 合同资产和应收账款

提问人：枣夹核桃 时间：2020-06-24 23:41:32
请教陈版~，关于新准则下合同资产和应收账款的区分以及返利问题。
1 、公司为贸易类企业，按取得签收单确认收入。签订销售合同时可能一份合同交易额比较大，会分批发货，一般是全部发货后取得签收单确认收入，这种情况计入应收账款应是正确。但如果分批发货，按新收入准则的说法，先确认的那部分还不是无条件收款，应使用合同资产科目，但是公司交易额很大，基本上没办法区分某个客户某份合同发了多少，部分签收的确认为合同资产，或者某份合同上的全部签收确认应收。这种情况下可否只使用应收账款科目核算，或者能否在合同中约定某个条款，比如客户签收多少就取得多少金额的收款权力，这一条款是否可以理解为已经有无条件收款的权力？
2 、公司存在提供服务，比如服务期一年，基本每月摊销确认收入按照新准则，是否在每月确认收入时应使用合同资产科目，不能再用应收账款？如果上市公司半年报不需要经过审计，是否可以还用应收，在年审时如果有跨年的服务，那部分再调整到合同资产？同时在新准则下，是否所有的这种按时间摊销的服务类收入都要使用合同资产科目，有没有哪种情况或者合同中如何约定才能还使用应收账款呢？
3 、企业存在返利情况，比如对方全年采购量达到一定额度，会给予部分返利，以前账务处理为全年度按照正常合同价格确认收入和应收款，在年末计算返利后冲减应收款和营业收入。经查询相关资料，新准则对于此类业务的账务处理为在一开始确认收入时即借应收账款，贷营业收入，同时贷预计负债——应付退货款。在全年来说，收入的金额应当是正确的，但是企业目前的处理方式相比准则的要求，是否可以理解为同时少记了资产(应收账款)和负债(预计负债)？由于返利计算较为复杂，一般是在年末测算后预计来冲减收入和应收，所以没办法像例题中那样逐个客商准确计算，只能年末预估，所以是否可以延续以前的做法？
谢谢陈版~

回答人：chenyiwei
1 、有无无条件收款权利不能仅仅看合同条款约定，还要看法律法规规定、相关行业内交易惯例、本企业与该交易对手方以往交易的事实案例等。对此问题建议咨询律师。
2 、因为上市公司的中期报告一样要对外披露，而编制中期报表时所依据的会计政策和年报理论上应一致，故不能用“是否可以还用应收，在年审时如果有跨年的服务，那部分再调整到合同资产”的做法。使用合同资产还是应收账款，取决于合同约定的结算周期，以及前段回复中提示关注的各种事项。
3 、确保年末和各中期期末报表列报准确即可，你所说的原方法在一定程度上是可以沿用的。